最高法院刑事判決　　　　　　一○○年度台上字第五八六三號
上 訴人 即
被 告配 偶　吳○○　（真實名字、出生日期及住址均詳卷） 
被　　　告　陳○○　男（真實名字、出生日期及住址均詳卷）
　　　　　　　　　　身分證統一編號: Ｚ000000000
選任辯護人　康立平律師
上列上訴人因被告妨害性自主案件，不服台灣高等法院中華民國
中華民國一○○年七月六日第二審更審判決（九十九年度重上更
(三)字第三○一號，起訴案號：台灣板橋地方法院檢察署九十二年
度偵字第三六三號），提起上訴，本院判決如下：
    主  文
上訴駁回。
    理  由
按刑事訴訟法第三百七十七條規定，上訴於第三審法院，非以判
決違背法令為理由，不得為之。是提起第三審上訴，應以原判決
違背法令為理由，係屬法定要件。如果上訴理由書狀並未依據卷
內訴訟資料，具體指摘原判決不適用何種法則或如何適用不當，
或所指摘原判決違法情事，顯與法律規定得為第三審上訴理由之
違法情形，不相適合時，均應認其上訴為不合法律上之程式，予
以駁回。又原判決究有無違法，與上訴是否以違法為理由係屬兩
事。本件原審經審理結果，認被告陳○○（真實名字及出生日期
等人別資料詳卷）犯行明確，因而撤銷第一審之科刑判決，改判
依行為時連續犯之規定，從一重論處被告連續對於未滿十四歲之
女子為猥褻之行為罪刑（其被訴自民國八十六年間起至八十八年
四月二十二日止，對未滿十四歲之女子為性交及利用權勢為性交
部分，經原審判決公訴不受理確定），已綜核全部卷證資料，詳
加斟酌論斷，敘明其所憑之證據及認定之理由。並就被告所辯：
因管教告訴人即被害人乙女（真實名字及出生日期等人別資料詳
卷），致其心生不滿，且告訴人前後指訴遭性侵害之時間及具體
情形，均有重大出入，而與事實不符，顯係設詞構陷報復等語，
認何以係諉卸刑責之飾詞，要無足採，俱依卷存證據資料詳予指
駁說明。並以證人即輔導告訴人之社會工作師黃○雯於原審法院
歷次所為證述，就其與告訴人實際互動之所見所聞，陳述告訴人
當時顯現於外之情緒反應與身心狀況部分，自有證據能力；至黃
○雯出於個人判斷部分，亦係其以實際經驗為基礎而為判斷，依
刑事訴訟法第一百六十條之規定，仍有證據能力。另詳敘卷附法
務部調查局九十二年三月十三日調科參字第○九二○○○六七六
○○號測謊報告書，如何具有證據能力，得為被告論罪依據理由
之一。從形式上觀察，並無違法情形存在。上訴意旨仍執前詞置
辯，均係就原判決已調查說明之事項，任意指摘，非合法之第三
審上訴理由。又審理事實之法院，其認定被告犯罪事實所憑之證
據，並不以直接證據為限，間接證據亦包括在內，凡綜合調查所
得之各種直接及間接證據，本於推理之作用得其心證，而為事實
之判斷，若與事理無違，此項判斷即與完全憑空推測迥異，自不
容任意指為違法。原判決依憑告訴人乙女之陳述，證人黃○雯、
告訴人之大妹（真實名字及出生日期等人別資料詳卷）之證詞，
卷附台北縣政府家庭暴力暨性侵害防治中心少年保護案件法庭報
告書、法務部調查局上開測謊報告書及函送之測謊鑑定過程參考
資料等證據，本於推理之作用予以綜合判斷，查明確與事實相符
，始資為論罪基礎，非僅憑告訴人之陳述為認定其犯行之唯一證
據。並以告訴人應訊當時之年齡，其對性知識尚且懵懂無知，難
期其就被害細節與次數為鉅細靡遺之陳述，且告訴人之陳述，僅
於被害次數與時間及若干細節，稍有不同，此或因日久，或因性
侵害對象為自己生父，就具體情節，猶難啟齒，不得遽認其證言
全不可採。再者告訴人本無報案之意，嗣因同學察覺有異始被動
供出，且告訴人接受警詢之陳述，距其最後一次遭被告猥褻之時
間已隔約二年半，就案發之實際時間，當難期待告訴人於接受警
詢之時，立即正確回憶而為陳述，以致與嗣後經回憶整理之偵、
審中陳述有所差距，亦未違常情。另以台北縣政府家庭暴力暨性
侵害防治中心少年保護案件法庭報告書係社工人員基於其專業，
對遭受性侵害之被害人觀察其情緒與身心反應，予以安撫、輔導
之紀錄，而證人黃○雯係社會工作師，就其於輔導時，觀察見聞
告訴人之情緒反應、態度、語言等證述內容，均足為告訴人指訴
內容真實性之佐證。復以告訴人是否曾看色情漫畫與被告是否曾
對告訴人為猥褻之行為，彼此間欠缺必然關連性，尚難以此遽認
告訴人證詞為不可採。已分別於理由內詳予論敘說明，而其取捨
論斷不違背經驗法則或論理法則，自無違法可言。上訴意旨徒憑
片面意見謂：上開證據均不足認定其有本件犯行，且台北縣政府
家庭暴力暨性侵害防治中心少年保護案件法庭報告書及證人黃○
雯之證述，亦不足為告訴人指訴內容是否真實之補強證據，告訴
人曾因看色情漫畫被母親沒收，告訴人當時應非對性知識懵懂無
知，原判決僅依告訴人片面不實之指訴為論罪依據，採證違法並
有判決理由不備之違疏云云，係就原審採證認事職權之適法行使
，任意指摘，顯與法律規定得為第三審上訴理由之違法情形，不
相適合。另證人之供述前後不符時，究竟何者為可採，事實審法
院仍得依證據法則，本於自由心證予以斟酌，作合理之比較，定
其取捨，非謂一有不符或矛盾，即應認其全部均為不可採信。原
判決已就告訴人與證人即告訴人之大妹前後所為之證述內容，依
證據法則，本於自由心證，詳敘其取捨認定之理由。且就上訴人
即告訴人之母親（真實名字及出生日期等人別資料詳卷）及告訴
人之大妹分別所為有利被告或與告訴人陳述不符部分，認何以係
迴護被告之詞，均不足為被告有利之認定，逐一指駁說明，俱有
卷存證據資料可資覆按，自不得任指判決違法。上訴意旨謂：原
判決未就上訴人及告訴人之大妹分別所為有利被告之證據，說明
摒棄不採之理由，有判決理由欠備之違法云云。同係就原判決已
經調查說明事項，任意指摘為違法，亦非適法。再原判決理由壹
－二－（四）係說明卷附告訴人處女膜出現疑似「舊傷痕」之性
侵害事件驗傷診斷書，足資為告訴人指訴：其於八十八年四月二
十二日以前，已逾告訴期間遭被告以性交侵害犯行之佐證。因上
開說明與被告有無本件對於未滿十四歲之女子為猥褻行為犯行之
待證事實無重要關係，顯屬贅述，尚與判決本旨不生影響，亦不
得執為上訴第三審之合法理由。至其餘上訴意旨，對原判決究竟
如何違背法令，未依卷內訴訟資料為具體之表明，徒憑己意，就
屬原審採證認事職權之適法行使，及原判決已經調查說明事項，
任意指摘為違法，或為單純事實上之爭論，均不足據以辨認原判
決已具備違背法令之形式要件。綜上所述，應認本件上訴不合法
律上之程式，予以駁回。
據上論結，應依刑事訴訟法第三百九十五條前段，判決如主文。
中    華    民    國  一○○  年    十    月  二十七  日
                      最高法院刑事第一庭
                          審判長法官  張  淳  淙  
                                法官  劉  介  民  
                                法官  蔡  彩  貞  
                                法官  洪  昌  宏  
                                法官  徐  昌  錦  
本件正本證明與原本無異
                                      書  記  官  
中    華    民    國  一○○  年   十一   月    一    日
                                                       s